【裁判字號】    95,交易,191
【裁判日期】    950731
【裁判案由】    業務過失傷害
【裁判全文】
臺灣臺北地方法院刑事判決      九十五年度交易字第一九一號
公  訴  人  臺灣臺北地方法院檢察署檢察官
被      告  甲○○
上列被告因業務過失傷害案件，經檢察官提起公訴（九十五年度
偵字第四八一六號），經訊問被告後，被告於準備程序進行中就
被訴事實為有罪之陳述，本院合議庭裁定由受命法官獨任進行簡
式審判程序，判決如下：
    主  文
甲○○從事業務之人，因業務上之過失傷害人，處有期徒刑月
，如易科罰金，以銀元佰元即新臺幣玖佰元折算壹日。
    事  實
一、甲○○任職於普羅汽車股份有限公司（下稱普羅公司），以
    擔任出租汽車駕駛為其業務，因普羅公司與匯豐中華證券投
    資信託股份有限公司（下稱匯豐投信公司）締結小客車租賃
    契約，約定由普羅公司提供駕駛及車輛前去匯豐投信公司執
    行接送職務，普羅公司即指派甲○○駕駛車號二○八三─Ｄ
    Ｎ號營業小客車依據匯豐投信公司指示，於民國九十四年十
    月六日下午，搭載匯豐投信公司主管前去桃園中正機場後折
    返，適於同日下午八時十五分許，甲○○駕駛上開營業小客
    車沿臺北縣新店市○○路南往北方向行駛，途經新店市○○
    路二○一之六號前，應注意汽車行駛在未標線之道路，應靠
    右行駛，且應注意車前狀況，並隨時採取必要之安全措施，
    依當時之情形，亦無不能注意之情事，適對向有乙○○騎乘
    ＱＯＺ─○○七號輕機車行經該處，甲○○竟疏未注意，貿
    然偏向左側道路前駛，致撞及前述機車，使乙○○人車倒地
    ，而受有頭部外傷合併腦挫傷及腦部撕裂傷、頸椎挫傷合併
    脊髓受傷、左脛腓骨開放性骨折暨左髖骨骨折等傷害，甲○
    ○並即委請路人撥打電話報警，且於有偵查犯罪權限之公務
    員知悉上情前，向到場之臺北縣政府警察局警備隊員警坦承
    肇事，並接受裁判。
二、案經乙○○訴由臺北縣政府警察局新店分局報告臺灣臺北地
    方法院檢察署檢察官偵查起訴，本院訊問甲○○後，甲○○
    於準備程序進行中就被訴事實為有罪之陳述，本院合議庭裁
    定由受命法官獨任進行簡式審判程序審理。
    理  由
一、上揭犯罪事實，業據被告甲○○於警詢、偵查及本院審理時
    均坦承不諱（見本院卷第十一頁背面、四二至四四頁、偵卷
    第六至八、四七頁），核與告訴人乙○○於警詢、偵查及本
    院指訴之被害情節大致符合（見偵卷第十至十二、四六至四
    七頁、本院卷第十一頁背面），此外，並有天主教耕莘醫院
    九十四年十月十三日診字第四０九號診斷證明書、臺北縣政
    府警察局新店分局肇事原因初步分析研判表、道路交通事故
    現場圖、道路交通事故補充資料表、交通事故談話紀錄表、
    道路交通事故調查報告表、自首情形紀錄表及現場採證照片
    等附卷可佐（見偵卷第十五至三二、三六頁）。按駕駛人駕
    駛汽車，應注意車前狀況，隨時採取必要之安全措施，且應
    靠右行駛，道路交通安全規則第九十四條第三項及第九十五
    條第一項前段定有明文。本件被告駕駛營業小客車係基於職
    務所繼續反覆執行之事務，為從事駕駛業務之人，其駕駛車
    輛於道路行駛時，理應負有注意前揭交通安全規則以防止危
    險發生之注意義務，被告竟疏未注意及此，甚而駕車撞擊告
    訴人所騎乘之機車及告訴人之身體並致告訴人受有如前揭之
    傷害，被告行為顯有過失，且被告過失駕車肇事行為與告訴
    人之傷害結果間，具有相當因果關係，從而被告之自白確與
    事實相符，本件事證明確，被告業務過失傷害犯行洵堪認定
    ，應依法論科。
二、查被告行為後，刑法業於九十四年二月二日修正公布，九十
    五年七月一日起施行，其中第五十六條關於連續犯之規定已
    刪除，並修正第二條、第二十八條、第三十三條、第三十八
    條、第四十一條、第四十二條、第五十五條及第七十四條等
    規定。按行為後法律有變更者，適用行為時之法律，但行為
    後之法律有利於行為人者，適用最有利於行為人之法律，修
    正後刑法第二條第一項定有明文。此條規定係規範行為後法
    律變更所生新舊法律比較適用之準據法，本身尚無新舊法比
    較之問題，於新法施行後，應一律適用新法第二條第一項之
    規定，為「從舊從輕」之比較，先予敘明。再按本次法律變
    更，比較時應就罪刑有關之共犯、未遂犯、想像競合犯、牽
    連犯、連續犯、結合犯，以及累犯加重、自首減輕暨其他法
    定加減原因（如身分加減）與加減例等一切情形，綜其全部
    罪刑之結果而為比較（最高法院九十五年五月二十三日九十
    五年度第八次刑庭會議決議參照）。經查：
（一）刑法第四十一條第一項前段關於易科罰金之規定，修正前
      規定：「犯最重本刑為五年以下有期徒刑以下之刑之罪，
      而受六個月以下有期徒刑或拘役之宣告，因身體、教育、
      職業、家庭之關係或其他正當事由，執行顯有困難者，得
      以一元以上三元以下折算一日，易科罰金」，修正後規定
      ：「犯最重本刑為五年以下有期徒刑以下之刑之罪，而受
      六個月以下有期徒刑或拘役之宣告者，得以新臺幣一千元
      、二千元或三千元折算一日，易科罰金」，比較修正前、
      後之法律，以修正前之法律較有利於被告。
（二）關於被告自首之問題，修正前刑法第六十二條規定「對於
      未發覺之罪自首而受裁判者，減輕其刑。但有特別規定者
      ，依其規定」，修正後刑法第六十二條則規定「對於未發
      覺之罪自首而受裁判者，得減輕其刑。但有特別規定者，
      依其規定」，比較新舊法之結果，舊法較有利於被告。
（三）關於法定刑部分，依九十五年六月十四日公布之刑法施行
      法第一之一條規定計算法定刑之罰金數額，並未較修正前
      之規定（以銀元計算之罰金數額，另適用罰金罰鍰提高標
      準條例第一條規定提高十倍）更有利於被告。
（四）是綜其全部罪刑之結果而為比較後，應依刑法第二條第一
      項前段規定，適用九十五年七月一日修正施行前刑法有關
      易科罰金及自首之規定。
三、是核被告所為，係犯刑法第二百八十四條第二項前段之業務
    過失傷害罪。被告犯罪後，於有偵查犯罪權限之公務員知悉
    犯行前，即委請路人撥打電話報警，並向到場處理之臺北縣
    政府警察局新店分局員警坦承肇事犯行，有自首情形紀錄表
    在卷可佐（見偵卷第三二頁），應依修正前刑法第六十二條
    前段規定減輕其刑。爰審酌本件被告違反駕駛人注意義務之
    疏失程度、告訴人所受傷勢、被告於肇事後均坦承疏失之態
    度、於偵審中業已給付十八萬九千元賠償金予告訴人、本件
    雖因普羅公司及匯豐投信公司就民事僱用人之連帶賠償責任
    相互爭執而致被告無法與告訴人達成民事和解，但被告確有
    和解之意等一切情狀，量處如主文所示之刑，並依修正前刑
    法及罰金罰鍰提高標準條例規定，諭知易科罰金之折算標準
    ，以示懲戒。
據上論斷，應依刑事訴訟法第二百七十三條之一第一項、第二百
九十九條第一項前段，刑法第二條第一項前段、第二百八十四條
第二項前段、修正前刑法第六十二條前段、第四十一條第一項前
段，罰金罰鍰提高標準條例第一條前段、修正前罰金罰鍰提高標
準條例第二條，現行法規所定貨幣單位折算新臺幣條例第二條，
判決如主文。
本案經檢察官張智堯到庭執行職務。
中    華    民    國    九十五    年  七  月  三十一  日
                            交通法庭  法  官  劉煌基
上正本證明與原本無異。
如不服本判決，應於判決送達後10日內向本院提出上訴狀（應抄
附繕本）。告訴人或被害人如對於本判決不服者，應具備理由請
求檢察官上訴，其上訴期間之計算係以檢察官收受判決正本之日
期為準。
                                       書記官 林妙穗
中    華    民    國    九十五    年  七  月  三十一  日
附錄論罪法條：
中華民國刑法第284條第2項
（過失傷害罪）
從事業務之人，因業務上之過失傷害人者，處 1 年以下有期徒刑
、拘役或1 千元以下罰金，致重傷者，處 3 年以下有期徒刑、
拘役或2千元以下罰金。


司法院資訊處製作；財團法人民間司法改革基金會備份。
